臺灣桃園地方法院刑事判決　　　　　　100年度簡上字第440號
上　訴　人
即　被　告　蔡東辰
上列上訴人即被告因竊盜案件，不服本院民國100 年6 月14日10
0 年度桃簡字第1438號第一審判決（聲請簡易判決處刑案號：10
0 年度偵字第8050號），提起上訴，本院管轄之第二審合議庭判
決如下：
    主  文
上訴駁回。
    事實及理由
一、本案經本院合議庭審理結果，認原審簡易判決以上訴人即被
    告蔡東辰犯刑法第320 條第1 項之竊盜罪，判處拘役50日，
    易科罰金之折算標準為以新臺幣1,000 元折算1 日，並諭知
    應於刑之執行前，令入相當處所施以監護1 年。經核認事用
    法及量刑均無不當，應予維持，並引用第一審判決書記載之
    事實、證據及理由（如附件）。
二、上訴意旨略以：被告前案（按：即臺灣臺北地方法院99年度
    易字第1426號刑事判決）已接受財團法人佛教慈濟綜合醫院
    臺北分院接受治療，被告目前的情況很好，認為沒有需要再
    令入處所治療，且被告已經有在外面作身心靈治療，現在效
    果非常好。認為在醫院的治療對被告是最有幫助的，療養院
    不見得對被告的病情有深入的幫助，因為被告還需要作心靈
    上的諮商。上訴是針對原審判決主文令入相當處所施以治療
    之部分不服。另因為被害人不追究，認為判拘役50日尚嫌過
    重，請求從輕量刑云云。
三、按所謂監護處分，性質上有監禁與保護之雙重意義，一方
    面使受處分人與社會隔離，以免危害社會；他方面給予適當
    治療，使其回歸社會生活。是因刑法第19條第2 項之規定而
    減輕其刑者，經衡酌行為人之危險性，認除有再犯或危害公
    共安全之虞，為達到防衛社會之目的，有對其採取隔離、保
    護與治療措施之必要，始得一併宣告監護處分。原審以被告
    於5 年間，因罹患精神疾病，導致其辨識行為違法或依其辨
    識而行為之能力僅著降低，而先後犯有上開5 次竊盜犯行與
    本件竊盜犯行，可認其精神疾病，有施以監護與治療之急迫
    性，有儘速對其實施監護處分之必要，爰依刑法第87（原審
    誤繕85）條第2 項、第2 項前段之規定，諭知於刑之執行前
    ，令入相當處所，施以監護1 年，核屬有據。矧本院依職權
    函詢前案執行監護之該管檢察署及財團法人佛教慈濟綜合醫
    院臺北分院，關於被告本案原因之精神疾病治療情形，咸認
    被告仍有持續接受治療之必要性，另有臺灣臺北地方法院檢
    察署100 年10月7 日北檢招100 執護40字第69048 號函及財
    團法人佛教慈濟綜合醫院臺北分院100 年10月17日慈新醫文
    字第1001268 號函併所附病情說明書、病歷可稽（見本院卷
    第93頁、第124 頁至第128 頁），益見原審諭知監護處分並
    無不當。次按因有刑法第19條第1 項、第2 項或第20條之情
    形，而受監護處分者，檢察官應按其情形，指定精神病院、
    醫院、慈善團體及其最近親屬或其他適當處所，保安處分執
    行法第46條定有明文。是被告經法院宣告受監護處分，其處
    分之方式，應由檢察官按其情形，指定適當處所為之，上訴
    意旨爭執被告處遇處所、方式，核屬檢察官指揮執行權責，
    尚非本院所得置喙。另被告上述前案監護處分期間，自99年
    11月2 日至100 年11月1 日止，有臺灣高等法院被告前案紀
    錄表、前案案件異動查證作業各1 份可按，是被告前案監護
    處分既已完結，同無保安處分執行法第4 條之1 第1 項第2
    款多數監護期間相同執行其一規定之適用，併附予說明。
四、另按法官於有罪判決如何量處罪刑，甚或是否宣告緩刑，均
    為實體法賦予審理法官裁量之刑罰權事項，法官行使此項裁
    量權，自得依據個案情節，參酌刑法第57條所定各款犯罪情
    狀之規定，於法定刑度內量處被告罪刑；除有逾越該罪法定
    刑或法定要件，或未能符合法規範體系及目的，或未遵守一
    般經驗及論理法則，或顯然逾越裁量，或濫用裁量等違法情
    事之外，並不得任意指摘其量刑違法（最高法院75年臺上字
    第7033號、72年臺上字第6696號、72年臺上字第3647號判例
    參照）。且在同一犯罪事實與情節，如別無其他加重或減輕
    之原因，下級審法院量定之刑，亦無過重或失輕之不當情形
    ，則上級審法院對下級審法院之職權行使，原則上應予尊重
    （最高法院85年度臺上字第2446號判決參照）。準此，第一
    審法院所為量刑，如非有上揭明顯違法之情事，尚難得以擅
    加指摘其違法或不當至明。經查，原審認定被告罪證明確，
    而論以竊盜罪，並以「被告因左側大腦中動脈阻塞（腦梗塞
    ），而罹器質性精神病，致生活適應能力受損，肢體、認知
    功能、情緒、性格表現上均有障礙等精神疾病而致認知功能
    、情緒、性格表現出現障礙，而使其辨識行為違法或依其辨
    識而行為之能力明顯受影響而劣於常人。然由其竊取上開物
    品後，尚知以其手上所拿外套包覆掩飾後攜離之動作觀之，
    其辨識行為違法或依其辨識而行為之能力，尚未達於不能辨
    識行為違法或欠缺依其辨識而行為之能力之程度，而僅顯著
    降低，依刑法第19條第2 項規定，依法減輕其刑。審酌被告
    於96年間，因竊盜案件，經臺灣臺北地方法院判處罰金新臺
    幣5 千元確定，於97年02月29日執行完畢；又於98年間，因
    竊盜案件，經經臺灣臺北地方法院判處拘役50日，緩刑3 年
    ，於98年12月03日確定；又於99年間，因竊盜（3 罪）案件
    ，經臺灣臺北地方法院判處拘役40日、50日、30日，應執行
    拘役110 日，並應於刑之執行前，令入相當處所施以監護1
    年，緩刑2 年，緩刑期間付保護管束，並應按月接受精神治
    療之適當處遇措施，於99年11月02日確定，後4 罪仍在緩刑
    期間內，素行非佳，惟其罹有上開精神疾病，導致其辨識行
    為違法或依其辨識而行為之能力僅顯然低於常人而顯著降低
    而犯罪，尚屬情有可原，本件係以徒手方式行竊，所竊之物
    價值約5000元，該贓物業經被告交出發還被害人，所生危害
    程度非重，犯後為前開自白，態度尚佳及其他一切情狀，及
    其於前述4 罪緩刑期間內，又犯本件同罪質之竊盜罪，顯有
    再犯之虞，已不合於緩刑要件」，詳論科刑，認事用法俱無
    違誤。且在量刑時，依卷證已見被告人並無提告之意（見偵
    查卷第10頁至第11頁），並非被告上訴後所發生之新情狀，
    況原審業已認定被告贓物業已交還被害人，所生危害非重，
    被告犯後態度尚佳，縱原審未述及被害人不欲追究之意，究
    仍不能據以認定原審之量刑違法，依前開最高法院判例意旨
    ，殊難任意指摘原審量刑過輕。
五、綜上，被告上訴請求撤銷原判決監護處分之諭知及從輕量刑
    云云，均無理由，應予駁回。
據上論斷，應依刑事訴訟法第455 條之1 第1 項、第3 項、第36
8 條、第373 條，判決如主文。
本案經檢察官劉哲嘉到庭執行職務。
中    華    民    國  100     年    11    月    22    日
                  刑事第九庭  審判長法  官  吳為平
                                    法  官  廖建傑
                                    法  官  黃俊華
以上正本證明與原本無異。
不得上訴。
                                    書記官  張懿昀
中    華    民    國   100    年    11    月    24    日